臺灣臺南地方法院刑事判決　　　　　　 100年度易字第1045號
公　訴　人　臺灣臺南地方法院檢察署檢察官
被　　　告　莊朝翔
選任辯護人　熊家興律師
　　　　　　李國禎律師
上列被告因違反毒品危害防制條例案件，經檢察官提起公訴（
100年度偵字第5229、9956號），本院判決如下：
    主  文
莊朝翔無罪。
    理  由
一、公訴意旨略以：莊朝翔與陳坤典（涉嫌販賣第三級毒品部分
    ，另案提起公訴）共同基於持有第三級毒品之犯意聯絡，於
    民國一百年四月上旬某日，由陳坤典自不詳管道，以新臺幣
    （下同）四十二萬元，購得第三級毒品愷他命（俗稱：K他
    命）二千餘公克後，藏放在臺南市○○區○○路一百零五巷
    十七號五樓租屋處，由渠等共同持有之。嗣於一百年四月十
    三日上午十一時三分許，經警持搜索票前往臺南市○○區○
    ○路一百零五巷十七號五樓執行搜索，當場扣得行動電話二
    支（含門號0000000000、0000000000號SIM卡各一只）、第
    三級毒品K他命九包（毛重二五七四．八四公克）、K盤一個
    、分裝袋二個等物。
二、公訴意旨上開所認，無非以：(一)被告於警局及偵查中自承：
    為臺南市○○區○○路一百零五巷十七號五樓租屋處之連帶
    保證人，與該屋承租人陳坤典為好朋友，彼此沒有仇隙，對
    於搜索過程之對話譯文沒有意見等語、(二)證人即共犯陳坤典
    於警詢及偵查中證述：被告知悉陳坤典將所購得之第三級毒
    品愷他命藏在臺南市○○區○○路一百零五巷十七號五樓租
    屋處，租屋處鑰匙放在被告位於永康龍潭之工作地點，且會
    委由被告代為拿取愷他命等語、(三)扣案行動電話二支（含門
    號0000000000、0000000000號SIM卡各一只）、第三級毒品
    愷他命九包（毛重二五七四．八四公克）、K盤一個、分裝
    袋二個、(四)內政部警政署刑事警察局一百年六月二十二日刑
    鑑字第1000054918號鑑定書、搜索過程警方與被告之對話譯
    文、通訊監察譯文、房屋租賃契約書等資為論據。
三、按犯罪事實應依證據認定之，無證據不認定犯罪事實。不能
    證明被告犯罪者，應諭知無罪之判決。刑事訴訟法第一百五
    十四條第二項、第三百零一條第一項明文規定。訊據被告固
    坦承為臺南市○○區○○路一百零五巷十七號五樓租屋處之
    連帶保證人，而扣案之第三級毒品愷他命，為陳坤典自不詳
    管道購得，且藏放於上開租屋處，惟堅詞否認與陳坤典共同
    持有扣案愷他命之犯意，辯稱：扣案愷他命為陳坤典所有，
    也是陳坤典所持有，被告並無與之共同持有之意，被告係因
    去拿取垃圾袋，看到電視櫃內放置愷他命，才知道陳坤典會
    將愷他命藏在電視櫃，租屋處內其他藏放地點，被告均不知
    悉等語。
四、經查：
  (一)扣案毒品九包，經送鑑定，驗前總毛重為二五七四．八四公
    克，取出０．一公克鑑定，檢驗出第三級毒品愷他命成份，
    約度約九十七％等情，有卷附內政部警政署刑事警察局一百
    年六月二十二日刑鑑字第1000054918號鑑定書一份可資為憑
    。又臺南市○○區○○路一百零五巷十七號五樓，承租人為
    陳坤典，租期自九十九年十月五日起至一百年十月五日止，
    被告則為承租人方面之連帶保證人，亦有房屋租賃契一份在
    卷可稽，堪認被告此部分自白與事實相符。
  (二)按刑事法上所稱之「持有」，乃指行為人以支配之意思，將
    物品置於自己事實上得為實力支配下之狀態而言（最高法院
    七十四年台上字第三四００號判例、八十二年度台上字第一
    一三五號判決可資參照）。本案爭點為，被告有無與陳坤典
    共同將扣案之九包愷他命置於自己實力支配之下之意：
  1.綜觀共犯兼證人陳坤典歷次所供：「（警方於一百年四月十
    三日十一時許，帶你至臺南市○○區○○路一百零五巷十七
    號五樓，而該處是何人所承租？查獲何物？）是我承租的，
    查獲三級毒品K他命五包（毛重五百公克）、一包（毛重二
    ．二公克）、K盤一個、分裝袋（三號、四號）二包、K他命
    一包（毛重四十八．三公克）、K他命二包（毛重二０二０
    公克）」、「（上述地點所查獲之三級毒品K他命、搖頭丸
    、一粒眠及電子磅秤、分裝袋及其他物品是何人所有？）都
    是我所有的」、「（上述所查獲之毒品均做何用途？）是我
    要施用及要販賣的」（見臺南市警察局刑事警大隊卷第二、
    三頁）、「（永安路今天查扣的K他命九包，毛重二千多公
    克，這是誰的？）都是我的」、「（那個地方是誰租的？）
    我租的，莊朝翔當擔保」、「（租那邊做什麼？）放K他命
    ，每月租金七千五」、「（K他命誰放的？）我放的」、「
    （房子誰有鑰匙？）我，只有一支鑰匙，屋主有換過鎖頭，
    沒有備份，他一支，我一支」、「（你何時把這些K他命藏
    在那間房子內？）一百年四月九日，我把五包分裝好的藏在
    電視櫃，其他的放房間」、「（藏K他命時那時還有誰在？
    ）只有我過去，不過莊朝翔知道我放哪裡，因為有時我會叫
    他幫我拿K他命給我，因為有時我人在外面，我鑰匙固定藏
    在永康龍潭的香店，那是莊朝翔做工作送金紙的地方，會請
    莊朝翔幫我拿K他命出來給我賣」、「（得款你們怎麼分？
    ）我沒有分給他錢，只有我們一起出去時，吃喝玩樂我出」
    、「（何時開始賣K他命？）半年多，九十九年十月、十一
    月開始」、「（一開始莊朝翔就知道嗎？）一開始不知道」
    、「（多久才知道？）我做一、二個月後，他才看到，開始
    幫我把K他命拿出來，K他命我自己分裝」、「（你會怎麼跟
    他講？）我會叫他幫我拿出來，我會說那些錢拿出來，幾萬
    幾萬這樣，有時也會說幫我拿茶葉」（見一百年度偵字第五
    二二九號卷，下稱偵一卷，第五十二至五十四頁）、「（為
    何你會打電話給莊朝翔？）有時候我會請他去我租屋地方，
    幫我拿K他命讓我去交易？）」、「（莊朝翔是否知道你在
    做什麼？）我不知道，我沒有跟他說我有在賣」、「（莊朝
    翔有無問你在租屋處為何放這麼多K他命？）沒有」、「（
    莊朝翔幫你拿有何好處？）沒有，有時候我會請他吃東西，
    有時候我自己施用時，他們會湊過來一起施用」、「（免費
    提供K他命給莊朝翔施用，是作為他幫你拿K他命的好處？）
    不是，因為大家都是很好的朋友，要用就一起施用，沒有關
    係」（見偵一卷第六十五至六十九頁）、「（你之前跟檢察
    官說，莊朝翔有幫你把毒品拿出來賣金紙的地方，讓你拿去
    賣？）是」、「（有幾次？還是很頻繁？）大約三、四次」
    、「（何時的事情？）一百年，詳細時間忘記了，大約是一
    、二月的時候」、「（你在電話中怎麼跟莊朝翔講？）我說
    我哪裡放一個袋子，要他幫我拿出來」、「（所以你的意思
    是，莊朝翔不知道他拿的袋子裡頭裝毒品嗎？）應該是」、
    「（不然你覺得他以為是什麼？）不知道，沒問過他，如果
    他有打開看應該是知道」（見偵一卷第一三七至一三九頁）
    等語，可知姑且不論被告莊朝翔受證人陳坤典指示代為自上
    開租屋處拿取愷他命時，是否知悉所拿取之物品為愷他命，
    僅就時間點而言，被告代為拿取之時間為一百年一、二月間
    ，而扣案之第三級毒品，係陳坤典於一百年四月九日所藏放
    ，藏放當時並無其他人在旁，藏放之後迄自被查獲為止，證
    人陳坤典亦未證述被告有代為拿取過，顯見並無證據證明被
    告曾接觸過扣案之第三級毒品。再者，扣案之第三級毒品，
    為證人陳坤典所獨力出資購買，並自行藏放，被告既非共有
    人，亦未受託代為保管，並無客觀事證可認被告有支配、管
    領之權利。又依證人陳坤典證述，其係將上開租屋處之鑰匙
    藏放在被告工作場所，並非指證係交由被告保管，或由被告
    決定藏放在所工作之金紙店內，顯然被告並未負責管領上開
    租屋處之鑰匙，因此是否可因鑰匙藏在被告工作地點，而被
    告亦知悉此事，即逕予認定被告對屋內所放置之物，有支配
    管領之意，恐仍有疑義。
  2.另依卷附被告與證人陳坤典之通訊監察譯文：
  (1)通話時間為一百年二月十日一時十八分（見警一卷第二十頁
    ）
    A(陳坤典)：他下交流道了
    B(莊朝翔)：嗯？
    A：他在我們那裡那間7-11
    B：我們那裡哪間7-11
    A：下交流道那間，要過去．．．
    B：下交流道？
    A：嗯，嬌情那一間
    B：嬌情．．．
    A：嗯，中油斜對面
    B：喔
    A：澤悉你知道嗎
    B：我要看
    A：他看到你應該知道，我有跟他說你
    B：他知道我嗎？
    A：嗯
    B：拿給他就好了嗎？
    A：嗯
    B：拿給他就好了嗎？
    A：拿給他就好了，那是給盧哥
    B：好
  (2)通話時間：一百年二月十日一時三十二分（見警一卷第二十
    一頁）
    B：我拿兩個給他
    A：喔，好
    B：你再跟盧哥講一下
    A：好
  (3)通話時間：一百年二月十日零時二十九分（見警一卷第七十
    七頁）
    B(陳坤典)：你在嗎？
    A(莊朝翔)：我在坤成兄這裡
    B：坤成兄那裡嗎？
    A：嗯
    B：等一下，點心他朋友要來找我，我過來在小胖他們這裡
       ，我不知道他們什麼時候要下來，下來的時候我打電話
       給你，我叫他們下交流道的時候打話給我，我再打電話
       給你，你再過去找他一下，他要拿那個，我今天是不是
       拿一包很大包的那個出去!
    A：多大包？
    B：我今天
    A：你今天拿多少出去？你今天拿五萬
    B：不是那個，另一種那個
    A：嗯？
    B：你拿一包大包的給他，很大包
    A：紅色的那個嗎？
    B：嗯
    A：紅色塑膠袋嗎
    B：嗯，你拿一包大包的給他
    A：喔
  (4)由上開通訊監察譯文，雖可見陳坤典對於究竟指示被告拿取
    何種物品，用語隱諱不明，然因通話時間均在本案愷他命購
    入之前，且由通話內容，亦無法證明被告有意將證人陳坤典
    日後購入之愷他命置於自己實力支配之下之意，是認卷附通
    訊監察譯文尚不足資為被告不利之認定。
  3.又卷附員警搜察時與被告之對話譯文所載，被告雖曾向員警
    表示，查獲到之愷他命均為其所有，然同時被告對於員警詢
    問：「你有沒有常來這裡？是否知這些東西」時，又表示「
    常來這裡是有，不太了解」，前後文句顯已相互矛盾，且被
    告於搜索完畢，當日經員警詢問及翌日經檢察官複訊時，隨
    即否認為其所有，並解釋稱：扣案愷他命為陳坤典所有，因
    搜索當時僅有他一人在場，且其為該租屋處之連帶保證人，
    員警又說會連帶到租屋的，因此就承認為其所有等語。再參
    酌同日員警以被告身分詢問陳坤典及翌日檢察官以被告及證
    人等身分加以訊問時，陳坤典均表示扣案愷他命為其所有，
    要供自己施用及販賣等語，足見被告於搜索時承認查獲之愷
    他命為其所有，與事實不符。
  4.綜上所述，被告既非扣案愷他命之所有人或共有人，亦未受
    託保管、寄藏，且由公訴人提出之其他證據，亦不足以證明
    被告有其他可支配之權源，不能證明被告犯罪，依法應為無
    罪之諭知。
據上論斷，應依刑事訴訟法第三百零一條第一項，判決如主文。
本案經檢察官楊書琴到庭執行職務
中    華    民    國   100    年    12    月    27    日
                刑事第九庭    法  官  包梅真
以上正本證明與原本無異。
如不服本判決應於收受本判決後10日內向本院提出上訴書狀，並
應敘述具體理由。其未敘述上訴理由者，應於上訴期間屆滿後20
日內向本院補提理由書狀（均須按他造當事人之人數附繕本）「
切勿逕送上級法院」。
                              書記官  李淑秋
中    華    民    國   100    年    12    月    27    日